【裁判字號】    89,訴緝,31
【裁判日期】    891011
【裁判案由】    違反懲治走私條例
【裁判全文】
臺灣基隆地方法院刑事判決                    八十九年度訴緝字第三一、三二號
    公  訴  人  臺灣基隆地方法院檢察署檢察官
    被      告  吳德添
                乙○○
                丙○○
右列被告因懲治走私條例案件，經檢察官提起公訴（八十八年度偵字第五一三四號、
八十九年度偵字第八四七、一五八六號），及移送併辦（八十九年度偵字第三三五六
號），本院判決如左：
    主      文
吳德添共同連續私運管制物品進口，逾公告數額，累犯，處有期徒刑貳年。扣案之冷
媒拾點零壹公噸、七星牌洋菸壹佰拾玖箱（其中拾箱為貳佰伍拾包裝）、大
衛杜夫牌洋菸肆佰伍拾玖箱（其中佰貳拾伍箱為貳佰伍拾包裝）均沒收。
乙○○、丙○○共同私運管制物品進口，逾公告數額，乙○○處有期徒刑壹年捌月，
丙○○處有期徒刑壹年月。
    事      實
一、吳德添於八十六年間因懲治走私條例案件，經台灣嘉義地方法院判處有期徒刑十
    月，並經台灣高等法院台南分院駁回上訴確定，八十八年一月二十九日執行完畢
    。乙○○於八十八年間因懲治走私條例案件，經本院判處有期徒刑八月確定（乙
    ○○未符累犯條件），二人均不悔改，仍為下列犯行：
    (一)吳德添係「滿泰八號」漁船輪機長與吳清全（同案共犯，另移本院刑事庭併
        案審理）及船員薛進發、林明賢（業經判決）基於共同私運大陸冷媒進口販
        賣牟利之犯意連絡，欲一同直接駕駛漁船至大陸地區裝載冷媒後，私運返台
        ，渠等於八十八年八月四日，駕駛「滿泰八號」漁船自台北縣龜吼漁港報關
        出海，未經許可駛入大陸福建省福清市松下港，裝載十三．０一公噸重，完
        稅價格為新台幣（以下同）伍拾萬零壹仟玖佰貳拾陸元之冷媒後，於八十八
     年八月十二日七時許，私運進入台北縣野柳外海，同日七時十五分左右，在
        野柳外海六海浬處，為警查獲，並扣得大陸冷媒十三．０一公噸。
    (二)乙○○、吳德添、丙○○分別為「寶鑫十二號」漁船之船長、輪機長、船員
        ，渠等三人基於直航大陸載運魚貨來台販賣牟利之犯意聯絡，吳德添並承續
        上述犯行之概括犯意，於民國八十八年十月十一日十六時五十分許，一同駕
        駛「寶鑫十二號」漁船自台北縣萬里鄉野柳漁港報關出海，未經許可直航至
        大陸福建省馬尾漁港，因接載魚貨過程並不順利，且漁船故障，乃輾轉航行
        至松下港、廈門龍海漁港，嗣於八十九年一月十七日，渠等三人駕船在平潭
        漁港接載大陸魚貨一批及大陸漁工戊○○、丁○○、辛○○、庚○○、甲○
        ○、己○○等六人（以上六人均已判決罪刑確定在案），於同月二十日出海
        ，惟航至彭佳嶼海域，因漁船又發生故障，遂再回松下港修理，並卸下魚貨
        ，迨至同年二月六日，渠等三人始與上開六名大陸漁工同乘「寶鑫十二號」
        漁船空船自松下港出發。乙○○自野柳漁港出發前，有一年籍不詳自稱「許
        慶財」之成年男子與其接觸，並表示有批貨物希望其幫忙運送，乙○○予以
        答應，嗣「許慶財」於乙○○等人駕船自松下港出發後，即通知乙○○以該
        船代為私運未稅洋煙返台，報酬為乙○○九萬元、吳德添六萬五千元、丙○
        ○四萬五千元，渠等三人於八十九年二月十一日十六時許，將漁船駛至彭佳
        嶼東南方三十海浬之公海處，與上開六名大陸漁工共同基於私運未稅洋菸返
        台之犯意聯絡，由渠等三人指揮，上開六名大陸漁工搬運之方式，自一艘不
        知名貨輪上接駁得完稅價格新台幣三百九十五萬三千零六十八元之未稅「七
        星牌」洋菸一三九箱（其中三十三箱為二百五十包裝）、「大衛杜夫牌」洋
        菸四百五十九箱（其中三百二十五箱係二百五十包裝）後，於同月十四日凌
        晨零時三十分許，將「寶鑫十二號」漁船駛至台北縣貢寮鄉和美外海三海浬
        處，等待「許慶財」指示之小船前來接載，為行政院海岸巡防署海洋巡防總
        局第十六海巡隊警艇當場查獲，並扣得上開未稅私運洋菸。
    (三)乙○○、吳德添、丙○○復基於前述之概括犯意及共同犯意，於八十九年二
        月十六日凌晨二時許，復駕駛「寶鑫十二號」漁船自台北縣澳底漁港報關出
        港，駛往大陸福建省龍海鎮石馬港修船，於八十九年二月十八日上午十時到
        達，修船約一個多月，然後於八十九年四月中旬駛至福建省尾頭港等待菲律
        賓方面通知載運漁貨，等了差不多一個月，於八十九年六月七日從尾頭港出
        港駛至福建省崇武港僱用陳春福、陳福來、洪金良、陳展望、彭木來等五名
        大陸漁工，於八十九年六月八日出港前往菲律賓巴拉灣載運漁貨，等待一個
        多月因貨主許慶財通知返回，於八十九年八月九日從菲律賓出港，因船沒有
        油料且機器又故障，在海上漂流四天才進花蓮港修船，為行政院海岸巡防署
        海洋巡防總局第六海巡隊查獲。
二、案經基隆市警察局移送及行政院海岸巡防署巡防總局第十六海巡隊報請台灣基隆
    地方法院檢察署檢察官偵查起訴暨檢察官移送併辦審理。
    理      由
一、右揭事實迭據被告乙○○、丙○○於警訊、偵審中坦承不諱，訊據被告吳德添固
    坦承於右揭時地以「滿泰八號」漁船私運冷媒，以「寶鑫十二號」漁船私運洋菸
    及直航至大陸松下港、石馬港、尾頭港等情事，唯矢口否認有何犯行，並辯稱冷
    媒是自己船要使用，不是走私，而走私洋菸受聽命於船長，均是船長與貨主接洽
    ，伊是冤枉云云。然查：
    (一)被告吳德添如何於不詳船名之商船接管線灌裝於「滿泰八號」漁船之冷媒筒
        ，迭據其於警訊、偵查中供陳甚詳，核與同案共犯吳清全、薛進發、林明賢
        所供情節相符，且該船出港是專為載私貨冷媒，輪機長可得三萬元等情又據
        吳清全供明在卷，而該船查獲時沒有漁貨，漁撈設備都已損壞無法使用等情
        ，復據薛進發供陳無訛，所辯「冷媒係自己船要用」一語，不足採信。
    (二)又被告吳德添如何於不詳船名之商船搬運未稅洋菸於「寶鑫十二號」漁船，
        迭據被告乙○○於警訊、偵查中供陳甚詳，且被告吳德添於該航次之報酬為
        六萬五千元，亦據其供陳無訛。而「寶鑫十二號」漁船於八十八年十月十一
        日出港至八十九年二月十四日為警查獲時，未捕獲任何漁獲，有扣押物品清
        單在卷可稽，益證被告三人於該航次出海，純係以走私物品為目的。
    (三)被告吳德添與吳清全、薛進發、林明賢四人私運扣案之冷媒重一三．０一公
        噸，完稅價格為五０一、九二六元，又被告乙○○、吳德添、丙○○等三人
        私運之洋菸計「七星牌」洋菸一百三十九箱、「大衛杜夫牌」洋菸四百五十
        九箱，且該私運之未稅洋菸完稅價格三百九十五萬三千零六十八元，有財政
        部基隆關稅局八十八年九月十七日基普緝字第八八一０七五七九號函、八十
        九年五月二十九日基普緝字第八九一０三一六七號函、台灣塑膠公司仁武廠
        地磅單一紙附卷可按，分別已逾懲治走私條例公告管制物品項目及其數額丙
        、丁項之數額，被告三人之犯行已堪認定。
二、核被告三人所為，均係犯懲治走私條例第二條第一項之私運管制物品進口罪與台
    灣地區與大陸地區人民關係條例第八十條第一項之直航大陸地區罪。被告吳德添
    、丙○○雖非船長，惟其分別與具船長身分之同案被告吳清全、乙○○就該漁船
    違法航行至大陸地區松下港、石馬港、尾頭港等港口部分有犯意聯絡、行為分擔
    ，仍以共同正犯論之。至所犯私運冷媒部分之犯行，被告吳德添與吳清全、薛進
    發、林明賢間；私運洋菸部分之犯行，被告三人與「許慶財」及大陸漁工戊○○
    等六人間均有犯意聯絡及行為分擔，均為共同正犯。又被告吳德添二次走私犯行
    ，三次直航大陸地區犯行，被告乙○○、丙○○二次直航大陸地區之犯行，時間
    緊接，罪名與構成要件相同，顯係基於概括犯意而為之，均應各依連續犯規定論
    以一罪，並加重其刑。被告吳德添八十八年十月十一日走私洋菸及直航大陸地區
    之犯行，被告三人八十九年二月十六日直航大陸地區之犯行，雖未據公訴人起訴
    ，唯與已起訴部分之犯行，有連續犯裁判上之一罪關係，本院自得併為審理。被
    告三人所犯上開二罪有方法結果之牽連關係，應依刑法第五十五條規定從一重處
    斷。被告吳德添有如事實欄所示之犯罪科刑情形，有台灣基隆地方法院檢察署被
    告刑案資料查註資料表在卷可稽，其經有期徒刑執行完畢後，五年以內再犯本件
    有期徒刑以上之罪，為累犯，依法應加重其刑。爰審酌被告三人犯罪之動機、目
    的、所受之剌激、手段、品行、智識程度、所生危害及犯罪後之態度等一切情狀
    ，量處如主文所示之刑，以資懲儆。
三、扣案之冷媒一三．０一公噸係被告吳德添與吳清全等人供犯罪所用之物，且係同
    案共犯吳清全所有，扣案如事實欄(二)所示之洋菸係被告三人與「許慶財」供犯
    罪所用之物，且係共犯「許慶財」所有，均於被告吳德添主文項下宣告沒收，而
    不另於被告乙○○、丙○○項下為沒收之諭知。
據上論斷應依刑事訴訟法第二百九十九條第一項前段，台灣地區與大陸地區人民關係
條例第八十條第一項、懲治走私條例第二條第一項、第十一條、第十二條，刑法第十
一條前段、第五十六條、第二十八條、第三十一條第一項、第五十五條、第四十七條
、第三十八條第一項第二款，判決如主文。
本案經檢察官周啟勇到庭執行職務。
中      華      民      國      八十九      年     十     月    十一    日
                                  臺灣基隆地方法院刑事第三庭
                                          法  官  林  火  炎
右正本證明與原本無異。
對於本件判決如有不服，應於收受送達後十日內，向本院提出上訴狀，上訴於臺灣高
等法院，並按他造當事人之人數附具繕本。
                                          書記官  王  月  娥
中      華      民      國      八十九      年     十     月    十三    日
附錄論罪法條
懲治走私條例第二條第一項：
私運管制物品進口、出口逾公告數額者，處七年以下有期徒刑，得併科新臺幣二十萬
元以下罰金。
臺灣地區與大陸地區人民關係條例第八十條第一項：
中華民國船舶、航空器或其他運輸工具所有人、營運人或船長、機長、其他運輸工具
駕駛人違反第二十八條第一項規定或違反第二十八條之一第一項規定或臺灣地區人民
違反第二十八條之一第二項規定者，處三年以下有期徒刑、拘役或科或併科新臺幣一
百萬元以上一千五百萬元以下罰金。但行為係出於中華民國船舶、航空器或其他運輸
工具之船長或機長或駕駛人自行決定者，處罰船長或機長或駕駛人。


司法院資訊處製作；財團法人民間司法改革基金會備份。
